臺灣高等法院臺中分院刑事裁定　　　　100年度交抗字第272號
抗　告　人
即受處分人　周于晴原名周豔妃.
上列抗告人因違反道路交通管理處罰條例之聲明異議案件，不服
臺灣南投地方法院，中華民國100年2月25日所為裁定（99年度審
交聲字第829號），提起抗告，本院裁定如下：
    主  文
抗告駁回。
    理  由
一、抗告人即受處分人（下稱抗告人）抗告意旨略以：員警舉發
    違規之該路段，行車多得讓人不可能紅燈左轉，更何況未戴
    安全帽駕車，且伊騎乘車輛當時精神狀況不好，伊係一身心
    障礙者，無法工作，且伊母親年事已高，家境困難，無力繳
    納罰鍰，爰請求撤銷原裁定予以免罰云云。
二、按汽車駕駛人，未領有駕駛執照駕駛小型車或機器腳踏車者
    ，處新臺幣6,000元以上12,000元以下罰鍰；未領有駕駛執
    照駕駛機器腳踏車，逾越應到案期限60日以上，繳納罰鍰或
    逕行裁決處罰者，處新臺幣9,000元罰鍰；行為人有違反道
    路交通管理處罰條例之情形者，應填製舉發違反道路交通管
    理事件通知單（以下簡稱為通知單），並於被通知人欄予以
    勾記，其通知聯依下列規定辦理：一當場舉發者，應填記駕
    駛人或行為人姓名、性別、出生年月日、地址、身分證統一
    號碼及車主姓名、地址、車牌號碼、車輛種類。被查獲之駕
    駛人或行為人為受處分人時，應將該通知單填記後交付該行
    為人簽名或蓋章收受之；拒絕簽章者，並記明其事由及交付
    之時間，視為已收受；拒絕收受者，應告知其應到案時間及
    處所，並記明其事由與告知事項，視為已收受，道路交通管
    理處罰條例第21條第1項第1款、違反道路交通管理事件統一
    裁罰基準表第第21條第1項第1款、違反道路交通管理事件統
    一裁罰基準及處理細則第11條第1項第1款分別定有明文。
三、經查，抗告人周于晴（原名周豔妃）於民國（下同）98年6
    月28日13時04分許，未領有駕駛執照騎乘車牌號碼JRD-416
    號重型機車，在南投縣草屯鎮○○路與育英街口處，因有「
    無照駕駛（禁駛）」之違規事實，經南投縣政府警察局草屯
    分局草屯派出所員警攔停，並掣發投警交字第JC0000000號
    舉發違反道路交通管理事件通知單當場舉發，嗣因抗告人遲
    至99年12月3日始向交通部公路總局臺中區監理所南投監理
    站（下稱原處分機關）提出申訴，經原處分機關調查後仍認
    抗告人違規屬實，且其申訴已逾越應到案日期60日以上，原
    處分機關乃依道路交通管理處罰條例第21條第1項第1款、違
    反道路交通管理事件統一裁罰基準表第21條第1項第1款之規
    定，裁處抗告人罰鍰新臺幣（下同）9,000元等情，有取締
    違規當時現場照片2幀、99年12月7日南投監理站機車駕駛人
    螢幕列印1紙、南投縣政府警察局投警交字第JC0000000號舉
    發違反道路交通管理事件通知單、交通部公路總局臺中區監
    理所投監四裁字第裁65-JC0000000號違反道路交通管理事件
    裁決書、原處分機關收受抗告人聲明異議狀之收據附於周于
    晴（原名周豔妃）君違反道路交通管理案事件案卷可稽，並
    經證人即舉發員警林群超於原審證稱：98年6月28日下午1時
    4分許，我與李清岩執行巡邏勤務，那時違規人行經草屯鎮
    ○○路與育英街口，我們發現該部重機車車牌號碼JRD-416
    車之女駕駛人，當時騎乘時並未戴安全帽，且有紅燈左轉之
    違規情形，我發現後上前攔查，請違規人出示身分證件，並
    且告知剛才她違規的事實，違規人稱她沒有帶證件，我就詢
    問她身分證字號，請派出所的值班同仁，查詢電腦駕照資料
    及車籍資料，查詢結果顯示她並沒有考領重型機車駕照，另
    所騎乘的重型機車資料與其所述相符，我告知她剛才違規行
    為是無照駕駛、闖紅燈的行為，依規定還是要舉發，就在舉
    發過程中，違規人說她只是出來買一下東西而已，剛才違規
    她沒注意到，跟我說，不要開她紅單，因為執行勤務，我就
    告發她2張（無照駕駛、闖紅燈）較嚴重之違規。當時她精
    神不太好，也有說她有精神疾病所以無法考領駕照，但我有
    告知她法令規定，騎乘道路上就必須遵守交通規則，舉發完
    成，將告發單交予違規人簽名時，她神情不悅拒絕簽名，我
    們還是會跟他講說，違規地點事實、應到案日期等，再把收
    受通知聯交給違規人，會跟違規人講說，收受通知聯我們會
    註明拒簽，我當場有將告發單交予她，她有收起來，然後機
    車發動就走了等語（原審卷第19頁）。是抗告人未領有駕駛
    執照駕駛機器腳踏車，且逾越應到案日期60日以上始向原處
    分申訴之事實，堪以認定。又抗告人於舉發員警當場攔停掣
    單舉發時拒簽、拒收，並經舉發員警在上開舉發通知單「收
    受通知聯者簽名」欄內記載「拒簽（通知聯已當場交付）」
    等文字與口頭告知應到案時間，復據證人林群超當庭結證無
    訛，則依前揭規定，應視為抗告人業已收受該舉發通知單，
    是抗告人辯稱舉發當時未開立罰單云云，洵無可採。
四、抗告人另提出中華民國身心障礙手冊、重大傷病免自行部分
    負擔證明卡及行政院衛生署草屯療養院99年11月22日第0000
    000號診斷證明書，以證明其確為患有精神分裂症之精神障
    礙人士〔見周于晴（原名周豔妃）君違反道路交通管理案事
    件案卷、本院卷第8頁〕，然依證人林群超於原審到庭所證
    ：我把違規人攔停之後，她有說姓名、身分證字號、住哪邊
    ，我再根據她講的資料查詢駕駛人之證照資料，但是駕照資
    料沒有顯示她有駕照，再查詢戶役政系統，比對她所說的姓
    名、身分證字號資料、地址都相符，該違規人沒有表示她有
    不得已，需要騎車出來的情形，她只說，她出來買東西而已
    ，我們查詢出異議人並無機車駕駛執照之後，有告知她，她
    那時才說她有精神疾病，所以沒有辦法考駕照，但沒有說沒
    有駕照，為何還要騎車的原因，我跟她說，要依法告發，她
    就一直求情不要給她開單，她經濟能力不好，還說她沒有在
    工作，開單她也繳不起等語（原審卷第19至20頁）。觀諸抗
    告人尚可自行騎乘機車外出，於為警攔停後，復能理解員警
    之取締行為而配合進行攔查，並表示未攜帶身分證明文件，
    而依員警要求陳述年籍資料供查核，再觀以抗告人迭於異議
    狀及補充理由狀所述內容，抗告人當已知悉騎乘機車須考領
    駕照，且亦曾應考但因患有精神分裂症而未能考取。況抗告
    人於舉發當時，尚能清楚表示拒絕在「收受通知聯者簽章」
    處簽署姓名，益見抗告人於本件違規時，並無因精神障礙致
    不能辨識其行為違法或欠缺依其辨識而行為之能力，或辨識
    行為違法或依其辨識而行為之能力顯著減低之情形，當不能
    僅以其領有中華民國身心障礙手冊、重大傷病免自行部分負
    擔證明卡，復提出診斷證明書即遽以免責。
五、原裁定因認抗告人違規行為事證明確，且無從解免其責，原
    處分機關依據道路交通管理處罰條例第21條第1項第1款之規
    定，裁處抗告人罰鍰新臺幣9,000元，核無違誤，駁回抗告
    人之異議，難認有何違法或不當可指。抗告人抗告意旨執詞
    否認有紅燈左轉、未戴安全帽騎乘機車之違規行為，惟本件
    所舉發者，係抗告人未領有駕駛執照而駕駛重型機車之違規
    事實，與其是否紅燈左轉、有無戴安全帽騎乘機車之行為無
    涉，又抗告人確未領有駕駛執照而駕駛重型機車之事實，亦
    經說明於前，是其此部分抗告所指，要難採取。抗告意旨另
    所稱伊係身心障礙者，無法工作，且伊母親年事已高，家境
    困難，無力繳納罰鍰等語，境況固屬堪憐，惟該等個人事由
    ，俱無足生影響於其違規事實之認定，亦不能據以解免其責
    ，是本件抗告所指均無足取，其抗告應予駁回。
六、據上論斷，應依道路交通事件處理辦法第25條、刑事訴訟法
    第412條，裁定如主文。
中    華    民    國    100    年    4    月    20    日
            刑事第十庭    審判長法  官  江  錫  麟
                                法  官  陳      葳
                                法  官  紀  文  勝
以上正本證明與原本無異。
不得再抗告。
                                書記官  吳  姁  穗
中    華    民    國    100    年    4    月    20    日